臺灣士林地方法院民事判決　　　　　　　　96年度訴字第12號
原　　　告　甲○○
訴訟代理人　郭登富律師
　　　　　　王耀安律師
被　　　告　丙○○
訴訟代理人　乙○○
上列當事人間請求損害賠償事件，本院於民國96年8 月15日言詞
辯論終結，判決如下：
    主  文
被告應給付原告新台幣壹佰零貳萬肆仟貳佰柒拾元，及自民國
九十五年九月九日起至清償日止，按年息百分之五計算之利息。
原告其餘之訴駁回。
訴訟費用由被告負擔百分之四十五；餘由原告負擔。
本判決原告勝訴部分，於原告以新臺幣拾肆萬元供擔保後，得
假執行。但被告如以新臺幣壹佰零貳萬肆仟貳佰柒拾元為原告
預供擔保，得免為假執行。
原告其餘假執行之聲請駁回。
    事實及理由
一、原告主張：(一)被告於民國94年6月28日上午10時55分許，駕
    駛車牌號碼9B-7828號自用小客車，於臺北市○○區○○路
    與186巷路口，不慎過失撞擊訴外人張輝武所騎乘車牌ATF-8
    39號重型機車，致後載之原告倒地，受有右脛骨遠端、右腓
    骨遠端及近端骨折等開放性骨折之傷害。被告並經台灣士林
    地方法院刑事庭以95年度交易字第370號判決，處有期徒刑4
    月確定在案。(二)被告過失侵害原告之身體健康，構成侵權行
    為，原告自得依民法第184條第1項前段、第193條第1項、第
    195條第1項等規定，請求被告負損害賠償責任。原告因本件
    車禍所受損害如下：1.自94年6月起至96年1月22 日止，支
    付醫療費用，共計新臺幣（下同）4萬5,643元。2.增加生活
    上需要之支出共計33萬7,819元：(1)醫療用品及器材費用共
    2,619元。(2)附表2所示期間支出之交通費用，共1萬3,600元
    （附表1所示期間之交通費用1萬3,700元部分，已經強制汽
    車責任保險理賠，業已扣除，未於本件請求）。(3)看護費共
    計32萬1,600元。3.精神慰撫金1,92萬7,111元（主張損害應
    為200萬元，扣除已領取強制責任保險理賠金7萬2,889元，
    請求1,92萬7,111元）。以上共計2,31萬573元。(三)爰依前揭
    侵權行為規定之法律關係，提起本訴。並聲明：1.被告應給
    付原告231萬573元及自起訴狀繕本送達翌日起至清償日止，
    按年息5%計算之利息；2.願供擔保請准宣告假執行。
二、被告則以：原告所請求增加生活上需要之支出部分，是否有
    搭乘計程車支出交通費用，以及是否有長期看護之必要性，
    均有疑義。而每日看護費用之金額，亦應以1,000元為合理
    。且如已領取強制汽車責任保險給付，即應予扣除。至於原
    告主張精神慰撫金200萬元，顯屬過高；又原告已領取之強
    制汽車責任保險給付7萬2,889元，應為醫療及相關項目之賠
    償金，不得全部於精神慰撫金項目中扣除等語，資為抗辯。
    並聲明：1.原告之訴駁回。2.願供擔保請准免為假執行。
三、本件不爭執事項：
  (一)被告於94年6月28日上午10時55分許，駕駛車牌號碼9B-7828
    號自用小客車，沿臺北市○○區○○路186巷往行義路方向
    行駛，至行義路與186巷路口，欲左轉幹線道行義路時，疏
    未注意行義路上有訴外人張輝武騎乘車牌ATF-839號重型機
    車，後載原告，正沿行義路南向北直行經該路口，而未暫停
    禮讓張輝武騎乘之機車先行，致其所駕駛自用小客車前側保
    險桿撞及上述機車右後側，造成機車人車倒地，原告因而受
    有右脛骨遠端、右腓骨遠端及近端骨折等開放性骨折之傷害
    。被告因上述行為，並經本院刑事庭95年度交易字第370 號
    判決，論以過失傷害罪，處有期徒刑4月（如易科罰金，以
    銀元佰元即新臺幣玖佰元折算壹日）確定在案。
  (二)原告因本件車禍受傷，經送行政院國軍退除役官兵輔導委員
    會臺北榮民總醫院（下稱臺北榮民總醫院）急診，於當日（
    即28日）及翌日（即29日），施以復位及骨內鋼釘固定手術
    ，於94年7月5日出院，以石膏固定，94年9月5日拆除石膏。
    復於95年12月20日再至臺北榮民總醫院住院，翌日（即21日
    ）手術取出右脛骨骨髓內釘，同年12月25日出院，骨折癒合
    ，96年1月8日拆線。其餘94年7月5日出院後至95年6月28 日
    止，以及95年6月30日起至96年1月22日止，陸續於臺北榮民
    總醫院、臺北市立聯合醫院（陽明院區）門診及復健日期分
    別如附表1 、2 所示。
  (三)原告因本件車禍受傷，至96年1月22日止，支出必要之醫療
    費用共計4萬5,643元（均自費支出部分，不含全民健康保險
    給付部分）；支出必要之醫療用品及器材費用，共計2,619
    元。
  (四)原告因本件車禍，已領取強制汽車責任保險理賠金7萬2,889
    元。
    以上事實，有原告提出之臺北榮民總醫院94年11月30日、94
    年12月6日、95年3月20日、95年7月31日、96年1月15日、96
    年1月22日診斷證明書、臺灣士林地方法院檢察署95年度偵
    字第6274號起訴書、本院95年度交易字第370號刑事判決、
    臺北榮民總醫院急診、住院及門診醫療費用明細收據、臺北
    市立聯合醫院醫療費用收據、臺北榮民總醫院復健醫學部復
    建治療卡、醫療用品暨器材統一發票、收據及強制汽車責任
    保險賠款通知單、車險賠案付款表等影本，以及臺北榮民總
    醫院96年8月3日北總企字第0960014968號函附卷可稽；並經
    本院調閱95年度交易字第370號過失傷害案卷予以查明；且
    為被告所不爭執，自堪信為真實。
四、得心證之理由：
    按因故意或過失，不法侵害他人之權利者，負損害賠償責任
    。又不法侵害他人之身體或健康者，對於被害人因此喪失或
    減少勞動能力或增加生活上之需要時，應負損害賠償責任。
    再按不法侵害他人之身體、健康、名譽、自由、信用、隱私
    、貞操，或不法侵害其他人格法益而情節重大者，被害人雖
    非財產上之損害，亦得請求賠償相當之金額。民法第184條
    第1項前段、第193條、第195條第1項分別定有明文。被告駕
    駛汽車，過失撞及原告所搭乘之機車，致原告受有上開傷害
    ，業如前述，自屬過失不法侵害原告之身體、健康，而構成
    侵權行為，對於原告因而所受之損害，自應負賠償責任。茲
    就原告請求之賠償，是否應予准許，分論如下：
  (一)得請求醫療費用之損害賠償共計4萬5,643元：
    原告主張其因本件車禍受傷，支出醫療費用共4萬5,643元乙
    節，業據提出上開醫療費用收據為證，參諸上述原告所受傷
    害情形及各收據所載醫療科別、項目，堪認均屬治療上之必
    要費用，復為被告所不爭執，自應准許。
  (二)得請求增加生活需要之損害賠償共計33萬7,819元：
  1.交通費1萬3,600元：
    原告主張如附表2 所示期間，因至臺北榮民總醫院門診及復
    健，共計68次，每次車資往返各100 元，共計支出交通費用
    1 萬3,600 元乙節，亦據其提出計程車費收據共136 份為證
    。被告雖爭執原告是否有搭乘計程車支出交通費用之必要性
    云云。然查，原告第1 次住院手術，於94年7 月5 日出院時
    ，尚以石膏固定，94年9 月5 日始拆除石膏，復健期間，行
    走困難、無法蹲下，受傷部位遺存顯著疼痛，經第2 次住院
    手術取出右脛骨骨髓內釘，95年12月25日出院，骨折始癒合
    ，96 年1月8 日乃拆線，再於同年月15日、22日復健科門診
    等情，並有臺北榮民總醫院診斷證明書、醫療費用明細收據
    及復健醫學部復健治療卡可憑。以原告上述傷勢情形而言，
    其至醫院往返，顯然有搭乘計程車之必要性，殆無疑義。是
    則，原告上述交通費1 萬3,600 元之支出，核屬合理且必要
    ，自得請求被告賠償。
  2.看護費32萬1,600元：
    原告復主張其因本件受傷，94年7 月9 日至同年8 月8 日，
    共計31日期間，由其配偶留職停薪予以照顧，受有相當於看
    護費3 萬7,200 元之損害；另94年8 月9 日至95年5 月6 日
    ，委請看護蕭秀燕照料，由上午7 時至下午7 時，每日1,20
    0 元，支出26萬8,800 元；又95年12月20日第2 次住院手術
    ，至96年1 月3 日，共13日（已扣除休假1 日），亦委請蕭
    女看護，支出1 萬5, 600元，而請求看護費之損害共32 萬
    1,600 元等語，並提出蕭女所出具之收據證明單10份為證。
    被告則抗辯原告無長期看護之必要性云云。經核：被害人因
    受傷需人看護，而由親屬看護時，雖無現實看護之支付，亦
    應認被害人受有相當看護費之損害，得向加害人請求賠償，
    蓋因親屬照顧被害人之起居，固係出於親情，但親屬看護所
    付出之勞力，並非不能評價為金錢，只因兩者身分關係密切
    而免除支付義務，此種親屬基於身分關係之恩惠，自不能加
    惠於加害人，故應衡量及比照僱用職業護士看護情形，認被
    害人受有相當看護費之損害，得向加害人請求賠償。準此，
    倘原告受傷之情形，有由他人照料看護之必要者，縱由配偶
    為之，亦得請求相當於專業看護費用之損害。是應審酌者，
    乃看護必要期間之問題。查，原告受傷住院進行手術，於94
    年7 月5 日出院時，尚以石膏固定，94年9 月5 日始拆除石
    膏，已如前述，顯然無法獨立自理生活，至為明確。原告主
    張94年7 月9 日至8 月8 日，由其配偶看護照料，自屬必要
    。又原告於拆除石膏後，陸續於附表1 、2 所示之時間門診
    、復健，且經第2 次住院手術取出右脛骨骨髓內釘，95年12
    月25日出院，骨折始癒合，96年1 月8 日乃拆線等情，亦析
    述如前。復參酌臺北榮民總醫院94年11月30日、95年3 月20
    日、95年7 月31日分別出具之診斷證明書，各載明「尚未癒
    合，仍須人照顧」、「病患行走困難，須長期復健」、「…
    仍無法蹲下，受傷部位遺存顯著疼痛，建議日後繼續長期復
    健」等內容，可見原告主張自94年8 月9 日至95年5 月6 日
    ，委請上午7 時至下午7 時之看護（即半日）照料，亦屬合
    理而必要。再者，原告於95年12月30日第2 次住院手術，至
    出院後、拆線前之96年1 月3 日，委請看護照料，顯然亦屬
    必要無訛。承此，原告主張上開期間有看護必要乙情，自應
    信實。至於被告另抗辯每日看護費之金額應以1,000 元為合
    理乙節，查原告委請蕭秀燕看護之費用為每日1,200 元，有
    上述收據證明單可佐，原告既已實際支出上述看護費用，且
    該等費用標準亦無顯然過高不合理之情事，自應依原告實際
    支出之金額認定其損害。而上述由原告配偶看護31日期間，
    原告仍以石膏固定，尚未拆除，行動尤屬不便，難以獨立自
    理生活，全日均有倚賴他人照料之必要，自不待言，則原告
    主張比照委請蕭秀燕看護半日之費用標準，即每日1,200 元
    計算看費護用之損害，共3 萬7,200 元，亦屬合理，堪以憑
    採。綜上以解，原告請求上述3 部分看護費用之損害，共計
    32萬1,600 元（37,200+268 ,800+15,600=321,600），亦屬
    有據，應予准許。
  3.醫療用品及器材費2,619元：
    原告另主張其支出醫療用品及器材2,619元部分，亦據提出
    統一發票及收據為憑，依該等單據所載品名及收據時間，與
    原告本件傷害具有相當關聯性，核屬必要之支出無訛，且為
    被告所不爭執，自應准許。
  4.以上原告增加生活需要之損害，共計為33萬7,819元（13,60
    0+321,600+2,619=337,819）
  (三)得請求精神慰撫金之適當金額為70萬元：
    查原告受有上述骨折等傷害，經歷先後2次住院手術及長期
    間之門診治療、復健，骨折耗時約1年半始癒合，期間行走
    困難、無法蹲下，受傷部位遺存顯著疼痛，猶須繼續長期復
    健治療，且有右脛骨短1.1公分難以回復之情，有上述多份
    臺北榮民總醫院診斷證明書存卷可佐，顯然其肉體、精神均
    受有難以言喻之痛苦。而原告現齡51歲，大學畢業，曾任老
    師、報社行政人員等工作，月入約5 萬元，現有不動產乙棟
    、存款數百萬元；被告則現年33歲，教育程度為研究所，從
    事自由業，未婚、經濟狀況小康等情，分別經原告於本院及
    被告於警訊調查中各自陳明，業經本院核閱上開刑事案卷予
    以查明，且有兩造年籍資料在卷可參。本院綜酌實際情況、
    兩造身分、地位、經濟狀況等一切情狀，認原告請求慰撫金
    192 萬7,111 元，核屬過高，應予核減為70萬元，較屬妥適
    ，逾此數額之請求，則無理由。
  (四)綜上，原告之損害金額共計應為1,08萬3,462元（45,643+33
    7,819+700,000=1,083,462） 。另按保險人依本法規定所為
    之保險給付，視為被保險人損害賠償金額之一部分；被保險
    人受賠償請求時，得扣除之。強制汽車責任保險法第32條定
    有明文。本件原告已領取強制汽車責任保險理賠金7 萬2,88
    9 元，業如前述，惟原告上述損害金額已自行扣除其自陳已
    受理賠之交通費1 萬3,700 元，未於本件再為主張，是原告
    上述損害金額，應扣除之強制汽車責任保險給付金額應為5
    萬9,189 元（72,889-13,700=59,189）。扣除後，本件原告
    得請求被告賠償之損害金額應為102 萬4,273 元（1,083,46
    2-59,189=1,024,273）。
五、從而，原告本於侵權行為之法律關係，請求被告給付原告10
    2萬4,273元，及自起訴狀繕本送達被告翌日、即95年9月9日
    起至清償日止，按年息5%計算之利息，為有理由，應予准許
    。逾此範圍之請求，則無理由，應予駁回。
六、兩造分別陳明願供擔保，請求宣告假執行或免為假執行，就
    原告勝訴部分，均無不合，爰分別酌定相當之擔保金額各自
    宣告之。至原告其餘假執行之聲請，因訴之駁回，已失所附
    麗，不予准許。
七、本件判決基礎已臻明確，兩造其餘攻擊防禦方法及訴訟資料
    經本院審酌後，核與判決不生影響，無一一論述之必要，併
    予敘明。
八、據上論結，本件原告之訴為一部有理由，一部無理由，依民
    事訴訟法第79條、第390條第2項、第392條第2項，判決如主
    文。
中　　華　　民　　國　　96　　年　　8 　　月　　31　　日
                  民事第三庭  法　官　施月燿
以上正本證明與原本無異。
如對本判決上訴，須於判決送達後20日內向本院提出上訴狀。
中　　華　　民　　國　　96　　年　　9 　　月　　4 　　日
                              書記官  韓金發
